【裁判字號】    97,消債更,809
【裁判日期】    970828
【裁判案由】    聲請更生程序
【裁判全文】
臺灣高雄地方法院民事裁定           97年度消債更字第809號
聲  請  人  甲○○
上列當事人聲請消費者債務清理事件之保全處分，本院裁定如下
：
    主  文
聲請駁回。
    理  由
一、聲請意旨略以：聲請人因財務困難，而不能清償債務，已向
    法院聲請更生，惟聲請人所有之不動產已經法院查封扣押，
    聲請人之薪資現受法務部行政執行署執行扣薪中，而有再遭
    其他債權人強制執行之虞，為此爰依消費者債務清理條例第
    19條規定，聲請准允停止台灣高雄地方法院96年度執字第95
    220 號強制執行事件、97司執全字第2894號強制執行事件之
    強制執行程序等語。
二、按消費者債務清理條例第19條第1 項規定：按法院就更生或
    清算之聲請為裁定前，得因利害關係人之聲請或依職權，以
    裁定為下列保全處分：一債務人財產之保全處分。二債務人
    履行債務及債權人對於債務人行使債權之限制。三對於債務
    人財產強制執行程序之停止。四受益人或轉得人財產之保全
    處分。五其他必要之保全處分。依該條文文字係規定「得」
    因聲請或依職權裁定為保全處分，可知法院就是否裁定准許
    保全處分乙節有裁量權，非經利害關係人聲請，即必須裁定
    准許保全處分。又觀諸前揭條文之立法目的，乃在使債權人
    間得以公平受償及使債務人有重建更生之機會，是以法院是
    否裁定准許保全處分，自須斟酌保全處分是否有助於債權人
    公平受償或使債務人獲重建更生機會等目的之達成，若無助
    於上開目的之達成，即無准許保全處分之必要。再者，債務
    人如何使用、處分其財產，係債務人之自由，基於憲法保障
    人民財產權意旨，不應輕易限制債務人使用自己財產之自由
    ，而債權人依法對債務人起訴或聲請強制執行，以實現其私
    法上之權利，亦屬受憲法保障之訴訟權及財產權之具體展現
    ，故法院是否裁定准許保全處分，亦須斟酌其對債務人使用
    財產及債權人行使權利等自由所為之限制，是否合理、適當
    。
三、次按消費者債務清理條例採重建型之更生及清算型之清算程
    序雙軌制，更生程序原則上係以債務人所提出之更生方案為
    基礎，經債權人會議可決、法院認可後，債務人即依該權利
    變動後之方案履行債務，故其現有財產並未於程序中受變價
    而喪失，而是以債務人於更生程序開始後之薪資或其他收入
    作為償債財源而公平分配予債權人。故債權人聲請強制執行
    ，因變賣債務人之責任財產，以致債務人喪失居住處所，而
    失其生活存立之基礎；或對其生活來源、經營業務所得、生
    財之機器設備為強制執行，以致債務人無法繼續生活；或營
    業活動發生障礙，以致妨礙債務人之重建更生，則基於保障
    債務人重建更生之機會，法院自應裁定准許保全處分，以限
    制債權人提起訴訟、實施強制執行行為。然如債權人之強制
    執行行為，如未使債務人喪失居住處所，且對債權人之營業
    活動及日後薪資、收入，並無影響，而未妨礙債務人之重建
    更生，則基於保障債權人行使權利之自由，自不得逕就債務
    人之財產施以保全處分。
四、經查：
  (一)本院96年度執字第95220 號、97年度司執全字第2894號強制
    執行事件之強制執行標的均為聲請人所有，坐落於高雄市○
    ○區○○段8 小段第2358地號，權利範圍萬分之109 及其上
    建物，建號9438、9457號，門牌號碼為高雄市鼓山區○○○
    路600 號3 樓之2 房屋暨其共同使用部分，所有權全部（下
    稱系爭房地），有本院96年11月1 日、96年11月29日、97年
    3 月6 日雄院隆96執恭字第95220 號函文、本院97年6 月3
    日雄院高97司執全恭字第2894號函文可稽。又聲請人自95年
    8 月1 日起即將系爭房地以每月租金7,500 元之代價，出租
    供第三人洪大立居住使用，聲請人之戶籍則設在高雄縣鳳山
    市○○路433 巷106 號4 樓，聲請人並以上址作為其日常通
    訊聯絡地址，則有租賃契約書、拍賣公告附表、同意書、稅
    款及財務罰鍰繳款書、戶籍謄本各1 份在卷可憑（見本院卷
    第118 頁、第117 頁、第13頁、第20頁、第103 頁），足見
    系爭房地並非聲請人之居住處所，就系爭房地所為拍賣程序
    尚不至於導致債務人喪失居住處所，而失其生活存立基礎之
    結果，應堪認定。
  (二)另據聲請人陳報其目前就職三商美福家具股份有限公司，每
    月薪資為新臺幣（下同）19,285元（見本院卷第80頁），而
    聲請人主張遭強制執行薪資扣款乙節，乃係聲請人前受僱於
    大買家科技股份有限公司期間所生事由，有法務部行政執行
    署高雄行政執行命令1 紙在卷可稽（見本院卷第121 頁），
    是以聲請人之現職薪資並無遭強制執行扣款情事，聲請人復
    未能釋明於本院裁定准予更生程序前有何緊急或必要情形須
    為保全處分，其前開主張亦無可採。
  (三)又聲請人係聲請裁定更生，非聲請清算其財產，自不生為分
    配清算財團之財產予債權人，使多數債權人之債權能獲致公
    平之滿足，而有防杜債務人財產減少之必要。況系爭強制執
    行債權人係依強制執行法，以公開、合法程序，實現其債權
    ，聲請人之其他債權人於知悉上開強制執行程序後，倘欲行
    使渠等對聲請人之債權，自均得依法聲明參與分配，使其債
    權獲得最大滿足，縱渠等暫不行使上開權利，則基於對渠等
    權利行使自由之尊重，自無特別限制強制執行債權人陽信銀
    行行使其權利之必要。是以本件縱裁准保全處分，亦無助於
    達成債權人間公平受償之目的，聲請人主張系爭強制執行程
    序有礙於其他債權人同獲清償之權益，有損日後債務清理程
    序之公平性云云，尚非可採。
五、綜上所述，本件聲請人並未釋明於本院裁定准予更生程序前
    有何緊急或必要情形須為保全處分，且系爭強制執行程序之
    進行既不損及聲請人日後重建更生之機會，亦無礙於債權人
    於更生程序開始後之公平受償，本件聲請人之聲請，顯無理
    由，應予駁回，爰裁定如主文。
六、依消費者債務清理條例第15條，裁定如主文。
中    華    民    國    97    年    8     月    28    日
                  民事第六庭    法  官  賴文姍
上為正本係照原本作成。
如不服本裁定，應於裁定送達後10日內，以書狀向本院提出抗告
，並繳納抗告費新臺幣1 千元。
中    華    民    國    97    年    8     月    28    日
                                書記官  林秀珍


司法院資訊處製作；財團法人民間司法改革基金會備份。
